【裁判字號】    97,易,2300
【裁判日期】    971124
【裁判案由】    詐欺
【裁判全文】
臺灣臺北地方法院刑事判決              97年度易字第2300號
公  訴  人  臺灣臺北地方法院檢察署檢察官
被      告  乙○○
上列被告因詐欺案件，經檢察官提起公訴（97年度偵字第9919號
），及移送併案（97年度偵字第26707 號），嗣因被告就被訴事
實為有罪之陳述，經本院告知簡式審判程序意旨，並聽取公訴人
及被告之意見後，本院合議庭裁定由受命法官獨任依簡式審判程
序審理，判決如下：
    主  文
乙○○幫助意圖為自己不法之所有，以詐術使人將本人之物交付
，處有期徒刑參月，如易科罰金，以新臺幣壹仟元折算壹日。
    犯罪事實
一、乙○○於預見將自己申辦金融帳戶之存摺、提款卡及密碼交
    付予姓名年籍不詳之成年人，有可能遭該不法份子藉此作為
    犯罪之工具，利用上開帳戶將犯罪所得之款項匯進提出，而
    規避檢警機關之查緝，以遂行詐欺取財之目的，惟因經濟拮
    据，見李坤岳、陳馨榮、夏德龍、白智勇、余峰君、陳吉賜
    、曾家聲（經本院以97年度易字第2264號判決分別判處有期
    徒刑2 年、7 月、10月、1 年、1 年、6 月、2 年）在報紙
    上刊登貸款廣告，與李坤岳等人聯絡後，因李坤岳等人要求
    提供金融帳戶之存摺、提款卡及密碼質押，竟以縱有人持其
    金融帳戶作為詐欺取財之犯罪工具，亦不違背其本意之幫助
    故意，於民國96年12月12日在高雄縣鳳山市內家樂福量販店
    前之停車場，將其向永豐商業銀行林口分行所申辦帳戶（帳
    號：00 000000000000） 之存摺、提款卡及密碼，交付予李
    坤岳等人中之1 人。嗣李坤岳等人即共同基於自己不法所有
    之犯意聯絡，於96年12月13日11時30分許，先由其中1 人撥
    打電話向甲○○佯稱為警官、再由另1 人佯稱為臺北地方法
    院檢察署檢察官，因甲○○之帳戶遭監管，要求甲○○支付
    新臺幣（下同）220,000 元云云，甲○○因而陷於錯誤依其
    指示辦理，於96年12月17日13時44分，至永豐銀行臺北分行
    存入100, 000元於對方所指定之上開乙○○帳戶內，隨即被
    提領一空，嗣經發覺遭人詐騙，始報警循線查獲。
二、案經臺北市政府警察局大安分局移送臺灣臺北地方法院檢察
    署檢察官偵查起訴及臺灣高雄地方法院檢察署檢察官移送併
    案。
    理  由
一、按本件被告乙○○所犯係死刑、無期徒刑、最輕本刑為3 年
    以上有期徒刑以外之罪，其於準備程序就前揭被訴事實為有
    罪之陳述，經受命法官告知簡式審判程序之旨，並聽取其與
    公訴人之意見後，本院認無不得或不宜改依簡式審判程序進
    行之處，爰依刑事訴訟法第273 條之1 第1 項、第284 條之
    1 ，裁定本件由受命法官獨任進行簡式審判程序，合先敘明
    。
二、訊據被告對於上開犯罪事實坦承不諱，且經證人甲○○於警
    詢、偵查中證述明確，並有永豐商業銀行林口分行97年2 月
    15日永豐銀林口分行（097） 字第8 號函暨客戶基本資料查
    詢、交易往來明細、永豐商業銀行臺北分行帳戶交易收執聯
    各1 份附卷可稽，被告之自白核與事實相符，應堪採為認定
    事實之證據。按金融帳戶為個人之理財工具，而政府開放金
    融業申請設立後，金融機構大量增加，一般民眾皆可以存入
    最低開戶金額之方式自由申請開設金融帳戶，並無任何特殊
    之限制，因此一般人申請存款帳戶極為容易而便利，且得同
    時在不同金融機構申請多數存款帳戶使用，故除非充作犯罪
    使用，並藉此躲避警方追緝，一般正常使用之存款帳戶，並
    無向他人借用帳戶存摺等物，而使用他人帳戶之必要，此為
    一般人日常生活所熟知之常識。何況，金融存款帳戶，攸關
    存戶個人財產權益，專屬性甚高，衡諸常理，若非與本人有
    密切關係，不可能提供個人帳戶供他人使用，縱有交付個人
    帳戶給他人使用之特殊情形，亦必會瞭解他人使用帳戶之目
    的始行提供，參以坊間報章雜誌及新聞媒體，對於以簡訊、
    電話等方式通知金融帳戶遭凍結或如退稅等其他類似之不法
    詐騙方法及該不法詐騙集團經常收購他人存款帳戶，以隱匿
    渠等詐欺取財犯罪之不法行徑，規避檢警等執法人員之查緝
    ，類此在社會上層出不窮之案件，亦迭經報導及再三批露，
    而被告乃心智健全之成年人，自能預見將金融機構之帳戶交
    付予不認識之他人，有可能遭他人利用為與財產有關之犯罪
    工具，竟仍提供給他人使用，足認被告確有幫助他人實施詐
    欺犯罪之不確定故意甚明。綜上所述，本案事證明確，被告
    犯行堪以認定，應依法論科。
三、按刑法上之幫助犯，係對於犯罪與正犯有共同之認識，而以
    幫助之意思，對於正犯資以助力，而未參與實施犯罪之行為
    者而言（最高法院75年度台上字第1509號、84年度台上字第
    5998號、88年度台上字第1270號判決參照）；是以如未參與
    實施犯罪構成要件之行為，且係出於幫助之意思提供助力，
    即屬幫助犯，而非共同正犯。本案被告雖交付其所有上開金
    融帳戶之存摺、提款卡、密碼，供李坤岳等人作為詐欺取財
    轉帳存入使用，惟被告單純提供帳戶供人使用之行為，並不
    等同於向被害人施以欺罔之詐術行為，且亦無證據證明被告
    有參與詐欺取財犯行之構成要件行為，被告上開所為，顯係
    對於李坤岳該等不法份子遂行詐欺取財犯行，資以助力，自
    應論以幫助犯，是核被告所為，係犯刑法第30條第1 項前段
    、第339 條第1 項之幫助詐欺取財罪。又被告並未實際參與
    詐欺犯行，所犯情節較正犯輕微，爰依刑法第30條第2 項規
    定，減輕其刑。移送併辦部分與本案被告幫助詐欺取財之犯
    罪事實相同，應併予審酌。爰審酌被告明知現今不法份子使
    用他人帳戶以遂行詐欺犯罪之情形猖獗，仍將金融帳戶交付
    予李坤岳等人使用，助長詐欺財產犯罪之風氣，增加被害人
    追償損失之困難，並擾亂金融交易往來秩序及安全，惟念及
    被告本係為辦理貸款，並已簽發本票予李坤岳等人供擔保債
    權，因一時思慮欠週才交付金融帳戶與李坤岳等人，此經證
    人余峰君於偵查中證述在卷，並有被告簽發之本票及本院97
    年度易字第2264號判決各1 份存卷可憑，兼衡被告並無前科
    、智識程度、犯罪手段、對被害人財產所生危害程度，及犯
    後坦承犯行，態度尚可等一切情狀，量處如主文所示之刑，
    並審酌本案犯罪情節、被告之經濟狀況小康、智識及高中之
    教育程度（見警詢調查筆錄受詢問人欄），諭知以1,000 元
    折算1 日之易科罰金折算標準，以資懲儆。
四、至被告所有供李坤岳等人詐騙匯款使用之帳戶存摺、提款卡
    等物，雖係被告幫助李坤岳等人犯詐欺取財罪所用之物，然
    並未扣案，且因已提供予李坤岳等人使用而移轉所有權予李
    坤岳等人，爰不為沒收之宣告，併予敘明。
五、被告丙○○部分嗣到案後另行審結。
據上論斷，應依刑事訴訟法第273 條之1 第1 項、第284 條之1
、第299 條第1 項前段，刑法第339 條第1 項、第30條第1 項前
段、第2 項、第41條第1 項前段，刑法施行法第1 條之1 ，判決
如主文。
本案經檢察官郭昭吟到庭執行職務。
中    華    民    國    97    年    11    月    24    日
                  刑事第十八庭  法  官  林芳華
以上正本證明與原本無異。
如不服本判決應於收受本判決後10日內向本院提出上訴書狀，並
應敘述具體理由，如未敘述上訴理由者，應於上訴期間屆滿後20
日內補提理由書狀於本院（均須按他造當事人之人數附繕本）「
切勿逕送上級法院」。
                                書記官  林鈴芬
中    華    民    國    97    年    11    月    24    日
附錄本案論罪科刑法條
中華民國刑法第339條第1項
意圖為自己或第三人不法之所有，以詐術使人將本人或第三人之
物交付者，處5 年以下有期徒刑、拘役或科或併科1,000 元以下
罰金。


司法院資訊處製作；財團法人民間司法改革基金會備份。
